【裁判字號】    95,交易,391
【裁判日期】    951013
【裁判案由】    公共危險
【裁判全文】
臺灣士林地方法院刑事判決            95年度交易字第391 號
公  訴  人  臺灣士林地方法院檢察署檢察官
被      告  甲○○
上列被告因公共危險案件，經檢察官聲請簡易判決處刑（95年度
偵字第5981號），本院士林簡易庭認不宜以簡易判決處刑，簽移
本院刑事庭改依通常程序審理（95年度士交簡字第922 號），本
院於準備程序進行中，被告就被訴事實為有罪之陳述，經本院合
議庭裁定由受命法官獨任進行簡式審判程序並判決如下：
    主  文
甲○○服用酒類，不能安全駕駛動力交通工具而駕駛，處有期徒
刑陸月，如易科罰金以銀元參佰元即新臺幣玖佰元折算壹日。
    事  實
一、甲○○：
  (一)於民國89年間，因公共危險案件，經臺灣臺北地方法院以89
    年度北交簡字第1601號判處罰金20,000元，如易服勞役以30
    0 元折算1 日確定，於90年6 月8 日繳清罰金執行完畢。
  (二)又於91年間，因公共危險案件，經臺灣臺北地方法院以91年
    度北交簡字第1032號判處罰金20,000元，如易服勞役以300
    元折算1 日確定，於91年11月8 日繳清罰金執行完畢。
  (三)再於94年間，因公共危險案件，經臺灣臺北地方法院以94年
    度北交簡字第2056號，判處罰金30,000元，如易服勞役以30
    0 元折算1 日確定，本罪於95年4 月6 日繳清罰金執行完畢
    （以上均不構成累犯）。
二、甲○○有上開多次公共危險前科，詎仍不知悔改，明知服用
    酒類會導致不能安全駕駛動力交通工具，卻猶放縱己意，於
    95年4 月18日凌晨0 時許，在臺北縣土城市海底城釣蝦場內
    與友人飲用酒類後，斯時已達不能安全駕駛動力交通工具之
    程度，猶駕駛車牌號碼0177-KE 號自小客車行駛於道路上，
    置路上不特定行人及車輛安全於不顧。嗣於同日凌晨3 時31
    分許，在國道3 號高速公路北向14.7公里處，因超速行駛遭
    員警攔檢盤查，發現甲○○身上有酒味跡象，經檢測其呼氣
    所含酒精濃度為每公升0.83毫克，已超過0.55毫克，而達於
    不能安全駕駛之標準。
三、案經國道公路警察局第九警察大隊報請臺灣士林地方法院檢
    察署檢察官偵查後聲請簡易判決處刑，本院士林簡易庭認不
    宜以簡易判決處刑，簽移本院刑事庭改依通常程序審理。本
    院於準備程序進行中，被告就被訴事實為有罪之陳述，經本
    院合議庭裁定由受命法官獨任進行簡式審判程序。
    理  由
一、上揭事實，業據被告甲○○於本院審理時坦承不諱，並有酒
    精濃度測試列印報告、刑法第185 條之3 案件測試觀察紀錄
    表、內政部警政署國道公路警察局公警局交字第Z00000000
    號舉發違反道路交通管理事件通知單各1 紙附卷可稽。查酒
    精對人體之影響程度，當呼氣酒精濃度達每公升0.5 毫克時
    ，為輕到中度中毒，症狀為反應較慢、感覺減低、影響駕駛
    ，當呼氣酒精濃度達每公升0.75毫克時，將造成思考及個性
    行為改變，當呼氣酒精濃度達每公升1.0 毫克時，將造成中
    度中毒，而有步態不穩、噁心嘔吐、精神混惑不清晰等症狀
    ，當呼氣酒精濃度達每公升1.5 毫克時，有說話不清楚、感
    覺喪失、視力模糊等中到重度中毒症狀，當呼氣酒精濃度達
    每公升2.0 毫克時，有體溫降低、血糖降低、肌肉控制差、
    癲發作等重度中毒症狀，此有行政院國軍退除役官兵輔導
    委員會臺北榮民總醫院88年8 月5 日（88）北總內字第2686
    8 號函可資佐參，而被告飲酒後呼氣所含酒精濃度經檢測達
    每公升0.83毫克，堪認被告之生理狀況及駕駛能力已受酒精
    之影響，注意力及反應能力降低，其駕駛能力受影響，不足
    以應付駕駛交通工具之各種狀況，其駕駛行為將對其餘用路
    人造成一般之危險性，被告確因服用酒類而不能安全駕駛動
    力交通工具，本件事證明確，被告犯行堪以認定，應依法論
    科。
二、核被告所為，係犯刑法第185 條之3 之公共危險罪。查被告
    行為後，刑法於94年2 月2 日修正公布，95年7 月1 日施行
    ，而刑法施行法亦於95年6 月14日增訂第1 條之1 。修正後
    刑法第2 條第1 項規定：「行為後法律有變更者，適用行為
    時之法律。但行為後之法律有利於行為人者，適用最有利於
    行為人之法律。」，係規範行為後法律變更所生新舊法律比
    較適用之準據法，於新法施行後，應適用修正後刑法第2 條
    第1 項之規定，為「從舊從輕」之比較（按此條項規定，僅
    係新、舊法之比較適用之宣示性指導原則，並非實體刑罰法
    律，自不生行為後法律變更之比較適用問題）。且比較時應
    就罪刑有關之共犯、未遂犯、想像競合犯、牽連犯、連續犯
    、結合犯，以及累犯加重、自首減輕暨其他法定加減原因（
    如身分加減）與加減例等一切情形，綜其全部罪刑之結果而
    為比較（最高法院95年第8 次刑事庭會議決議參照）。又比
    較適用最有利於行為人之法律，應就罪刑有關之一切情形，
    比較其全部之結果，而為一體之適用，不應一部分適用新法
    ，一部分適用舊法（最高法院29年上字第964 號判例意旨參
    照）。經查：
  (一)被告行為時，刑法第185 條之3 服用酒類不能安全駕駛動力
    交通工具而駕駛罪，有關罰金刑之部分，法定刑為得科3 萬
    元以下之罰金，其貨幣單位係銀元，且依罰金罰鍰提高標準
    條例第5 條第1 項之規定，無庸提高罰金數額，亦即得科3
    萬元以下之罰金；被告行為後，刑法施行法增訂第1 之1 條
    ，於95年6 月14日經總統公布，並自同年7 月1 日起施行；
    該條規定：「中華民國94年1 月7 日刑法修正施行後，刑法
    分則編所定罰金之貨幣單位為新臺幣。94年1 月7 日刑法修
    正時，刑法分則編未修正之條文定有罰金者，自94年1 月7
    日刑法修正施行後，就其所定數額提高為30倍。但72年6 月
    26日至94年1 月7 日新增或修正之條文，就其所定數額提高
    為3 倍。」，亦即自95年7 月1 日起，刑法分則編所定罰金
    之貨幣單位，由原來之銀元改為新臺幣；且72年6 月26日至
    94年1 月7 日新增之條文，就罰金之數額提高3 倍。因刑法
    第185 條之3 之公共危險罪定有罰金刑之處罰，且該條文係
    於88年4 月21日增訂公布，依增訂刑法施行法第1 之1 條之
    規定，其罰金以新臺幣為單位，數額應提高3 倍，經換算結
    果為新臺幣9 萬元，與修正前之罰金係以銀元為單位（新臺
    幣與銀元之換算比例為1 ：3） ，且依罰金罰鍰提高標準條
    例第5 條第1 項規定，無庸提高罰金數額之計算結果，對被
    告而言，並無不利之情形。
  (二)又依被告行為時之舊刑法第33條第5 款規定：「主刑之種類
    如左：五、罰金：1 元以上。」，換算新臺幣後，為新臺幣
    3 元以上。惟被告行為後新刑法第33條第5 款係規定：「主
    刑之種類如下：五、罰金：新臺幣1 千元以上，以百元計算
    之。」，經比較修正前後關於科處罰金刑之最低刑度規定，
    自應以被告行為時之舊刑法較有利於被告。
  (三)易科罰金之折算標準、易服勞役之折算標準及期限，新法施
    行後，亦應依新法第2 條第1 項之規定，適用最有利於行為
    人之法律，最高法院95年5 月23日第8 次刑事庭會議決議可
    資參照。修正前刑法第41條第1 項前段規定：「犯最重本刑
    為5 年以下有期徒刑以下之刑之罪，而受6 個月以下有期徒
    刑或拘役之宣告，因身體、教育、職業、家庭之關係或其他
    正當事由，執行顯有困難者，得以1 元以上3 元以下折算1
    日，易科罰金。」。又被告行為時之易科罰金折算標準，修
    正前罰金罰鍰提高標準條例第2 條前段（現已刪除）規定，
    就其原定數額提高為100 倍折算1 日，則本件被告行為時之
    易科罰金折算標準，應以銀元300 元折算1 日，經折算為新
    臺幣後，應以新臺幣900 元折算為1 日。惟新修正施行之刑
    法第41條第1 項前段則規定：「犯最重本刑為5 年以下有期
    徒刑以下之刑之罪，而受6 個月以下有期徒刑或拘役之宣告
    者，得以新臺幣1,000 元、2,000 元或3,000 元折算1 日，
    易科罰金。」，經綜合比較結果，修正後刑法並非較有利於
    行為人，依刑法第2 條第1 項前段之規定，仍應依上開修正
    前之刑法規定，諭知易科罰金之折算標準。
  (四)綜合上述條文修正前、後之比較，揆諸前揭最高法院決議及
    修正後刑法第2 條第1 項規定之「從舊從輕」原則，修正後
    之規定並非較有利於被告，依修正後刑法第2 條第1 項前段
    規定，應整體適用行為時即修正前之刑法相關規定。
三、爰審酌被告前有3 次酒後駕車前科，詎仍再為酒後駕車行為
    ，造成自身及用路人之危害，實屬非是、所幸本次並未發生
    車禍事故，未具體造成他人之生命、身體及財產上之損害、
    犯後坦承犯行，態度良好、被告先前3 次犯罪，均經判處罰
    金刑度，未曾判決過拘役或有期徒刑等刑度，被告容或因此
    而未知嚴重性、偵查檢察官就本案原來即係聲請簡易判決處
    刑、經衡量本條之法定刑度為1 年以下有期徒刑、拘役或3
    萬元以下罰金，認判處有期徒刑6 月，若易科罰金，需繳納
    新臺幣16萬2 千元，以一般小康之家而言，金額非少，若無
    力繳納，則須入監服刑，非僅被告個人喪失自由，其家庭亦
    付出經濟上及情感上之代價，並審酌其生活狀況、智識程度
    等一切情狀，量處如主文所示之刑，並依修正前刑法第41條
    第1 項規定諭知易科罰金之折算標準，深切期待被告經此偵
    、審教訓，獲判得易科罰金之最高刑度後，能徹底戒除酒後
    駕車之惡習，爾後如果再犯，法院當無輕縱之可能。另新修
    正刑法第57條關於科刑時應審酌之事項，其中修正後刑法第
    57 條 第7 款「犯罪行為人與被害人之關係」，係將修正前
    同條第8 款「犯人與被害人『平日』之關係」之「平日」一
    語刪除，擴大犯罪行為人與被害人在犯罪行為上之關係，亦
    屬科刑時應予考慮之標準，修正後同條第8 款並增列「犯罪
    行為人違反義務之程度」，此均屬法院就刑之裁量審認標準
    之明文化，非屬法律之變更（最高法院95年5 月23日第8 次
    刑庭會議決議亦同此意旨），自無新修正之刑法第2 條第1
    項規定之適用，併此說明。
據上論斷，依刑事訴訟法第452 條、第273 條之1 第1 項、第29
9 條第1 項前段，刑法第2 條第1 項前段、第185 條之3 、修正
前刑法第41條第1 項，修正前罰金罰鍰提高標準條例第2 條，判
決如主文。
本案經檢察官林宏松到庭執行職務。
中    華    民    國    95    年    10    月    13    日
                  交通法庭法  官  黃潔茹
以上正本證明與原本無異。
如不服本判決，應於判決送達後10日內，向本院提出上訴狀。
                          書記官  柳瑞宗
中    華    民    國    95    年    10    月    13    日
附錄本案論罪科刑法條：
中華民國刑法第185條之3
（重大違背義務致交通危險罪）
服用毒品、麻醉藥品、酒類或其他相類之物，不能安全駕駛動力
交通工具而駕駛者，處1 年以下有期徒刑、拘役或3 萬元以下罰
金。


司法院資訊處製作；財團法人民間司法改革基金會備份。
